臺灣板橋地方法院刑事判決　　　　　　 96年度訴緝字第180號
公　訴　人　臺灣板橋地方法院檢察署檢察官
被　　　告　甲○○
指　　　定
義務辯護人　江肇欽律師
上列被告因違反槍砲彈藥刀械管制條例案件，經檢察官提起公訴
（95年度偵字第5463號），本院判決如下：
    主  文
甲○○未經許可，持有手槍，累犯，處有期徒刑伍年陸月，併科
罰金新臺幣壹拾萬元，罰金如易服勞役，以新臺幣壹仟元折算壹
日。
扣案如附表編號一所示之物，沒收之。
    事  實
一、甲○○前於民國（下同）92年間，因妨害自由案件，經臺灣
    士林地方法院於93年12月20日以93年度簡上字第37號（原審
    案號：93年度簡字第91號判處有期徒刑5 月如易科罰金，以
    300 元折算1 日）判決上訴駁回確定，94年4 月20日易科罰
    金執行完畢。詎甲○○明知制式手槍及子彈，為管制之違禁
    物，依法不得持有，其竟基於持有制式槍、彈之犯意，於92
    年間，在臺北市○○○路與民族西路口附近，自年籍不詳之
    「左宗良」，收受以色列IMI 廠製941F型口徑9mm 之制式半
    自動手槍1 支（含彈匣，槍枝管制編號：0000000000），及
    9mm 口徑之制式子彈5 發而持有之。嗣甲○○於94年9 月14
    日23時許，與友人在臺北縣蘆洲市○○路370 號之「黃金歲
    月KTV 」內飲酒作樂，翌日（即15日）凌晨1 時許離去時，
    甲○○在KTV 大廳向服務生詢問時間，認為服務生回答態度
    不佳，致其心生不滿，於鄭欣向駕駛車號：7855—EF號自用
    小客車搭載甲○○離去後，旋命鄭欣向（另經檢察官為不起
    訴處分）倒車至該KTV 店門口，乘坐於右後座之甲○○搖下
    右後車窗，持上開手槍，朝該KTV 大門射擊1 發，子彈打破
    大門玻璃（毀損部分，未據告訴）後離去；嗣渠等2 人，於
    同日凌晨4 時19分許，復與友人在臺北市中山區○○○路○
    段38號「現代酒店」內飲酒作樂，同日早上5 時11分許離去
    之際，甲○○與同行友人陳重文於上開店門口發生口角，相
    互拉扯之際，甲○○見酒店泊車服務生於一旁恥笑，亦心生
    不滿，於搭乘鄭欣向駕駛之上開自小客車離去後，而以回酒
    店拿東西為由，命鄭欣向駕車返回現場，5 時35分許返回酒
    店大門時，由乘坐於右後座之甲○○持上開手槍朝上開酒店
    大門開1 槍洩憤，因鄭欣向及時出手制止，致子彈誤中停放
    於路旁陳志銘所有車號：CU—7392號之自用小客車後車廂（
    毀損部分未據告訴）後逸去。俟經警循線追查，於95年3 月
    8 日15時10分許，在甲○○位於臺北市○○區○○街16號1
    樓之樓梯間內，扣得制式手槍1 支、子彈3 發，因悉上情。
二、案經內政部警政署刑事警察局移送臺灣板橋地方法院檢察署
    檢察官偵查起訴。
    理  由
一、本案檢察官、被告及本院指定之辯護人於本院準備程序（見
    本院96年8 月13日準備程序筆錄），已就本案如下之證據資
    料之證據能力為不爭執之陳述，且均得作為本案證據，經本
    院審酌結果，認為下列所採之證據，並無違法取證或證據力
    有明顯偏低情形，以資為證據，並無不當，是徵諸刑事訴訟
    法第159 條之5 規定本旨，本案經調查之證據，均應認為有
    證據能力，合先敘明。
二、上揭犯罪事實，業據被告甲○○分別於警詢、偵查及本院訊
    問（含本院95年度感裁字第17號案件，已經裁定交付感訓處
    分確定，待執行中）、準備程序及審理時均自白不諱。又為
    警查獲時扣得之如附表所示槍枝、子彈，經內政部警政署刑
    事警察局進行鑑定，其結果詳如附表所載，均具殺傷力，有
    如附表所載槍彈鑑定書在卷可稽；而被告持有制式槍、彈在
    上述時間、地點開槍射擊，以及持有之槍彈，有殺傷力之事
    實，分經證人鄭欣向、黃全、陳志銘證述在卷，並有CU—73
    92號車損照片2 張、被告於現代酒店開槍射擊之畫面2 張及
    現場遺留之彈殼、彈頭各1 枚等可佐；復有如附表所示槍、
    彈扣案可佐，足認被告自白，均與事實相符。從而，本案事
    證積極明確，被告犯行，足以認定。
三、查被告行為後，刑法業於94年2 月2 日修正公布，95年7 月
    1 日起施行。按「行為後法律有變更者，適用行為時之法律
    ，但行為後之法律有利於行為人者，適用最有利於行為人之
    法律」，修正後刑法第2 條第1 項定有明文。此條規定係規
    範行為後法律變更所生新舊法比較適用之準據法，本身尚無
    新舊法比較之問題，於新法施行後，應一律適用新法第2 條
    第1 項之規定，為「從舊從輕」之比較，先予敘明，再按本
    次法律變更，比較時應就罪刑有關之共犯、未遂犯、想像競
    合犯、牽連犯、連續犯、結合犯，以及累犯加重、自首減輕
    暨其他法定加減原因（如身分加減）與加減例等一切情形，
    綜其全部罪刑之結果而為比較（最高法院95年第8 次刑事庭
    會議決議參照）。經查：
(一)、被告行為後，關於罰金之最低額，修正前刑法第33條第5 款
    規定：「罰金：（銀元）1 元以上。」，依現行法規所定貨
    幣單位折算新臺幣條例第2 條規定折算，上開罰金刑之最低
    數額為新臺幣3 元。修正後刑法第33條第5 款則規定：「罰
    金：新臺幣1 千元以上，以百元計算之。」，即修正後之罰
    金刑最低數額，已提高為新臺幣1 千元，雖本件被告所犯關
    於槍砲彈藥刀械管制條例第7 條第4 項、第12條第4 項均有
    併科罰金刑，然本案並未處以最低刑度之罰金刑，實質上並
    無比較實益，然形式上比較新舊法之適用結果，此部分仍以
    被告行為時之舊刑法較有利於被告。
(二)、修正後刑法第47條第1 項規定「受徒刑之執行完畢，或一部
    之執行而赦免後，5 年以內故意再犯有期徒刑以上之罪者，
    為累犯，加重本刑至1/2 」，與修正前刑法第47條規定「受
    有期徒刑之執行完畢，或受無期徒刑或有期徒刑一部之執行
    而赦免後，5 年以內再犯有期徒刑以上之罪者，為累犯，加
    重本刑至1/2 」不同，亦即若被告再犯者係故意犯罪，則修
    正前、後之規定，均成立累犯，適用修正前之規定，對於被
    告並無不利。
(三)、關於罰金易服勞役之部分，被告行為時即修正前刑法第42條
    第2 項規定：「易服勞役以（銀元）1 元以上3 元以下折算
    1 日。但勞役期限不得逾6 個月」，被告行為時之易服勞役
    折算標準，依罰金罰鍰提高標準條例第2 條前段規定（現已
    刪除），就其原定數額提高為1 百倍折算1 日，則被告行為
    時之易服勞役折算標準，最高應以銀元3 百元折算1 日，經
    折算為新臺幣後，應係以新臺幣九百元折算為1 日。修正後
    刑法第42條第3 項則規定：「易服勞役以新臺幣1 千元、2
    千元或3 千元折算1 日。但勞役期限不得逾1 年。」比較修
    正前後之易服勞役折算標準，於折算後之勞役期限未逾6 個
    月時，以修正後之規定，較有利於被告，應適用修正後之刑
    法第42條第3 項規定，定其折算標準。
(四)、綜上全部比較結果，修正後刑法關於罰金刑之最低數額，固
    由修正前之新臺幣3 元提高為新臺幣1 千元，形式上較不利
    於被告，惟本件被告應併科罰金之數額顯逾新臺幣1 千元，
    則上開罰金刑最低數額之提高，尚與被告應併科罰金之刑度
    不生影響，已如前述。罰金易服勞役之期限，攸關人身自由
    受拘束期間之久暫，對於被告權益影響甚鉅，修正後刑法關
    於罰金易服勞役之折算標準，已由修正前最高之新臺幣9 百
    元折算1 日，修正為以新臺幣1 千元、2 千元或3 千元折算
    1 日，且依本案情形，被告應併科罰金之數額經折算後，期
    勞役期限亦不逾6 月，應以修正後之刑法規定較有利於被告
    ，依刑法第2 條第1 項但書規定，本件自應適用修正後之刑
    法規定。至刑法第55條關於想像競合犯規定雖經修正，即增
    列但書規定為：「但不得科以較輕罪名所定最輕本刑以下之
    刑」，惟該但書之規定係科刑之限制，為法理之明文化，不
    涉及罪刑實質內容之變更，非屬法律之變更，自不生新舊法
    比較之問題，應逕適用裁判時法，即修正後刑法第55條之規
    定。又從刑附屬於主刑，除法律有特別規定者外，依主刑所
    適用之法律（最高法院95年第8 次刑事庭會議決議參照），
    本件扣案物依刑法第11條前段適用刑法總則所為之沒收規定
    ，其主刑均有併科罰金之規定，於被告行為後罰金刑之規定
    亦有所變更，已如前述，經整體比較新舊法以適用修正後之
    刑法規定較有利於行為人，則本件有關沒收之規定，亦應一
    體適用主刑所適用之修正後刑法規定。
四、核被告甲○○所為，係犯槍砲彈藥刀械管制條例第7 條第4
    項之未經許可，持有手槍罪，以及同條例第12條第4 項之未
    經許可，持有子彈罪。其以一個持有槍、彈之行為，同時觸
    犯上述2 罪名，為想像競合犯，應依刑法第55條之規定，從
    一重之未經許可，持有手槍罪處斷；又被告有如事實欄所載
    之前案，並經執行完畢，有本院96年10月23日言詞辯論終結
    日列印之臺灣高等法院被告前案紀錄表在卷可稽，是其於有
    期徒刑執行完畢後之5 年以內，再故意犯本件有期徒刑以上
    之罪，為累犯，應依刑法第47條第1 項規定加重其刑。爰審
    酌被告素行，所持有之槍、彈數量，並衡制式手槍殺傷力比
    較強大，對社會治安造成高度潛在風險，惟坦承犯行之犯後
    態度，暨其犯罪動機、目的、手段，復持為射擊其中之2 發
    子彈等一切情狀，酌情量處如主文所示之刑，並就罰金刑部
    分諭知易服勞役之折算標準。扣案如附表編號一所示之手槍
    （含彈匣）為違禁物，應依刑法第38條第1 項第1 款之規定
    宣告沒收；其餘如附表編號二所示，或已由被告擊發，或已
    經鑑驗機關試射在案，因均失其為子彈功能，非屬違禁物，
    爰均不為沒收之宣告，附此敘明。
五、至移送併案（95年度偵字第10810 號）審理案件，稽其併案
    意旨書所載之犯罪事實，核均與原起訴部分為同一之事實，
    本院已審理如上，不生併案問題，茲附帶說明之。
據上論斷，應依刑事訴訟法第299 條第1 項前段，槍砲彈藥刀械
管制條例第7 條第4 項、第12條第4 項，刑法第11條前段、第2
條第1 項、第55條、第47條第1 項、第42條第3 項前段、第38條
第1 項第1 款，判決如主文。
本案由檢察官乙○○提起公訴，經檢察官吳文正到庭執行職務。
中　　華　　民　　國　　96　　年　　10　　月　　31　　日
                  刑事第5 庭審判長法?官  陳財旺
                                  法?官  潘長生
                                  法?官  黎錦福
上列正本證明與原本無異。
如不服本判決，應於判決送達後10日內敘明上訴理由，向本院提
出上訴狀（應附繕本），上訴於臺灣高等法院。
                                  書記官  蔡麗春
中　　華　　民　　國　　96　　年　　10　　月　　31　　日
附錄本案論罪科刑所引法條：
槍砲彈藥刀械管制條例第7條
未經許可，製造、販賣或運輸火砲、肩射武器、機關槍、衝鋒槍
、卡柄槍、自動步槍、普通步槍、馬槍、手槍或各類砲彈、炸彈
、爆裂物者，處死刑、無期徒刑或7 年以上有期徒刑；處徒刑者
，併科新台幣3 千萬元以下罰金。
未經許可，轉讓、出租或出借前項所列槍砲、彈藥者，處無期徒
刑或5 年以上有期徒刑，併科新台幣1 千萬元以下罰金。
意圖供自己或他人犯罪之用，而犯前二項之罪者，處死刑或無期
徒刑；處徒刑者，併科新台幣5 千萬元以下罰金。
未經許可，持有、寄藏或意圖販賣而陳列第1 項所列槍砲、彈藥
者，處5 年以上有期徒刑，併科新台幣1 千萬元以下罰金。
第1 項至第3 項之未遂犯罰之。
槍砲彈藥刀械管制條例第12條
未經許可，製造、販賣或運輸子彈者，處1 年以上7 年以下有期
徒刑，併科新台幣500 萬元以下罰金。
未經許可，轉讓、出租或出借子彈者，處6 月以上5 年以下有期
徒刑，併科新台幣300 萬元以下罰金。
意圖供自己或他人犯罪之用，而犯前二項之罪者，處3 年以上10
年以下有期徒刑，併科新台幣700 萬元以下罰金。
未經許可，持有、寄藏或意圖販賣而陳列子彈者，處5 年以下有
期徒刑，併科新台幣300 萬元以下罰金。
第1 項至第3 項之未遂犯罰之。
附表
┌──┬──────────────┬─────┬─────┬─────────┐
│編號│扣案物品名稱                │原持有數量│應沒收數量│附註              │
├──┼──────────────┼─────┼─────┼─────────┤
│一  │以色列IMI 廠製941F型口徑9mm │1支       │1支       │內政部警政署刑鑑字│
│    │之制式半自動手槍1 支【含彈匣│          │          │第0000000000號槍彈│
│    │】（槍枝管制編號：0000000000│          │          │鑑定書鑑定認係：以│
│    │）。                        │          │          │色列IMI 廠製941F之│
│    │                            │          │          │制式半自動手槍（槍│
│    │                            │          │          │枝管制編號：110202│                │
│    │                            │          │          │4672），機械性能良│                │
│    │                            │          │          │好，可擊發同口徑制│
│    │                            │          │          │式子彈，認具殺傷力│
│    │                            │          │          │。                │
├──┼──────────────┼─────┼─────┼─────────┤
│二  │9mm 口徑之制式子彈5 發      │5顆       │0顆       │同上鑑定書鑑認經試│
│    │                            │          │          │射均係口徑9mm 制式│
│    │                            │          │          │子彈，均具有殺傷力│
│    │                            │          │          │；是均已鑑驗擊發試│
│    │                            │          │          │射，已不具子彈功能│
│    │                            │          │          │【另2 顆業經被告於│
│    │                            │          │          │如上述事實欄處所擊│
│    │                            │          │          │發在案】，均非違禁│
│    │                            │          │          │物，爰均不併予宣告│
│    │                            │          │          │沒收。            │
└──┴──────────────┴─────┴─────┴─────────┘
